【裁判字號】    94,上更(一),693
【裁判日期】    950412
【裁判案由】    偽造有價證券等
【裁判全文】
臺灣高等法院刑事判決             94年度上更(一)字第693號
上  訴  人  台灣新竹地方法院檢察署檢察官
被      告  乙○○
選任辯護人  謝易達律師
上列上訴人因被告偽造有價證券等案件，不服台灣新竹地方法院
九十年訴字第五二號，中華民國九十一年八月二十三日第一審判
決（起訴案號：台灣新竹地方法院檢察署八十八年度偵字第七七
二六號），提起上訴，判決後，經最高法院第一次發回，本院判
決如下：
    主  文
原判決撤銷。
乙○○意圖供行使之用，而偽造有價證券，處有期徒刑貳年，緩
刑參年。附表所示本票上偽造陳金鳳之署押壹枚沒收。
    事  實
一、乙○○於民國八十一年九月二十八日，因其僱主丙○所開設
    之工廠需款週轉，乃介紹丙○前往新竹市○○街八二號，向
    穩寶電機有限公司（以下簡稱穩寶公司）調借新台幣（以下
    同）三十萬元，為達保證該借款之效力，穩寶公司負責人黃
    昭泰乃要求由丙○、乙○○及曹某另一同事甲○○，以其等
    自己及各自之配偶之名義共同簽發本票（以下簡稱系爭本票
    ），乙○○當場除簽署自己之姓名外，竟偽簽署其妻「陳金
    鳳」名義在本票之發票人欄上，致陳金鳳受有被行使票據追
    索權之虞，足生損害於陳金鳳。嗣因丙○未依約定期限返還
    借款，且避不見面，穩寶公司以系爭本票為執行名義，向臺
    灣新竹地方法院聲請查封陳金鳳所有，坐落新竹市○○段第
    六八八地號土地及其上建物門牌號碼新竹市○○街二三六巷
    二九弄五號本國式加強磚造二層樓房一棟房屋，而陳金鳳提
    出確認本票債權不存在之訴，始得知上情。
二、案經穩寶電機有限公司訴請台灣新竹地方法院檢察署檢察官
    偵查起訴。
    理  由
一、訊據被告乙○○對於上揭事實坦承不諱（詳見本院卷第六八
    頁），並經告訴人之代理人黃昭泰於原審指訴綦詳稱：這張
    本票是在發票日簽的，在我店內即城北街八二號簽的，當時
    甲○○、丙○、被告三人都有在場，陳金鳳的名字是被告寫
    的，他們三人各自寫太太的名字，我當場看他們寫的（詳原
    審卷第三一頁）。再證人即被害人陳金鳳於偵查中證稱：（
    本票）不是我簽的名，當時我先生沒有打電話跟我說要把我
    名字寫上去（詳偵查卷二第一一二頁反面）；更於本院前審
    證稱：「陳金鳳」這個名字不是我簽的（詳上訴字卷第二四
    頁）。又證人甲○○於本院證稱借三十萬時是丙○要用的，
    所以他有在場，被告與我一起去，陳金鳳沒有在場，當時被
    告跟我一起去，一起在上面簽名…（詳本院卷第六五至六七
    頁）；證人丙○於原審證稱：陳金鳳名字不是我簽的（詳原
    審卷第一二六頁）。另有系爭本票一紙在卷（見原審卷第一
    九四頁證物存置袋內）；且陳金鳳於八十九年十二月二十日
    當庭書寫「陳金鳳」姓名二十次，與系爭本票上之「陳金鳳
    」筆跡，明顯不相同（見偵查卷卷二第一一四頁）。綜上所
    述，足見系爭本票上「陳金鳳」之簽名，應係被告所冒簽。
    至於被告於本院審理前，一再否認「陳金鳳」之簽名為其所
    簽，要屬卸責之詞，不足採信。本件事證明確，被告犯行堪
    予認定，自應依法論科。
二、核被告所為，係犯刑法第二百零一條第一項之偽造有價證券
    罪。被告偽造署押之行為，係屬偽造有價證券之部分行為，
    自不另論罪；其於偽造有價證券後，復持之行使，其行使偽
    造有價證券之低度行為，應為偽造有價證券之高度行為所吸
    收，亦不另論罪。
三、原審疏未詳查，遽為被告無罪之判決，容有未洽。檢察官上
    訴指摘原判決不當，為有理由，自應由本院將原判決予以撤
    銷改判。如上所述，被告係為擔保丙○之借款，應告訴人代
    理人之要求，才在系爭本票上偽簽其配偶「陳金鳳」之名為
    共同發票人，是被告之惡性極輕，若科處法定最低刑，仍屬
    情輕法重，是被告之情狀足堪憫恕，爰依刑法第五十九條規
    定減輕其刑。爰審酌被告犯罪之動機、目的、手段、所生之
    危害及犯後之態度等一切情狀，量處如主文第二項所示之刑
    。查被告前未曾受有期徒刑以上刑之宣告，此有台灣高等法
    院被告前案紀錄表可憑（見本院卷第六頁），被告經此偵審
    程序，當知警惕，信無再犯之虞，本院因認對被告所宣告之
    刑，以暫不執行為適當，併宣告緩刑參年，以啟自新。按票
    據偽造或票據上簽名之偽造，不影響真正簽名之效力票據法
    第十五條定有明文。是被告等人為共同發票人如附表所示之
    本票，其中陳金鳳為發票人部分係偽造，被告及其他發票人
    之簽名為真正部分，其等為發票人部分則仍屬有效票據，不
    在應依法沒收之列（參照最高法院八十四年台上字第一五五
    ○號判例）。是僅就偽造「陳金鳳」為發票人部分即署押一
    枚，依刑法第二百零五條之規定，宣告沒收之。
據上論斷，應依刑事訴訟法第三百六十九條第一項前段、第三百
六十四條、第二百九十九條第一項前段，刑法第二百零一條第一
項、第五十九條、第二百零五條，罰金罰鍰提高標準條例第一條
，判決如主文。
本案經檢察官呂文忠到庭執行職務。
中    華    民    國  95    年   4    月      12      日
                  刑事第十九庭  審判長法  官  林堭儀
                                      法  官  蔡明宏
                                      法  官  陳憲裕
以上正本證明與原本無異。
如不服本判決，應於收受送達後十日內向本院提出上訴書狀，其
未敘述上訴之理由者並得於提起上訴後十日內向本院補提理由書
（均須按他造當事人之人數附繕本）。
                                      書記官  劉育妃
中    華    民    國  95    年   4    月      17      日
附錄：本案論罪科刑法條全文
刑法第二百零一條第一項：
意圖供行使之用，而偽造、變造公債票、公司股票或其他有價證
券者，處3年以上10年以下有期徒刑，得併科3千元以下罰金。
行使偽造、變造之公債票、公司股票或其他有價證券，或意圖供
行使之用，而收集或交付於人者，處1年以上7年以下有期徒刑，
得併科3千元以下罰金。
附表：
┌──┬────┬───┬─────┬──────┐
│品名│發票日  │到期日│ 面額     │發票人之一  │
├──┼────┼───┼─────┼──────┤
│本票│81.9.28 │84.7.2│ 三十萬元 │陳金鳳      │
└──┴────┴───┴─────┴──────┘


司法院資訊處製作；財團法人民間司法改革基金會備份。
